【裁判字號】    85,台上,3690
【裁判日期】    850730
【裁判案由】    偽造文書
【裁判全文】
最高法院刑事判決                              八十五年度台上字第三六九○號
    上訴人  甲○○
右上訴人因偽造文書案件，不服台灣高等法院中華民國八十四年七月十三日第二審更
審判決（八十四年度重上更(三)字第十一號，起訴案號：前台灣桃園地方法院檢察處七
十三年度偵字第一九五三號），提起上訴，本院判決如左：
    主  文
原判決撤銷，發回台灣高等法院。
    理  由
本件原判決認定上訴人甲○○與桃園縣平鎮市○○○段二七五等號土地共有人陳金木
等人簽約，在該土地上合建「中壢城中城」之房屋，至民國七十一年七月間，上訴人
已將分配予建方之房屋出售予人，但該批房屋包括水電工程之公共設施仍未完工，地
主陳金木等拒不結算帳目，亦不將土地所有權移轉登記予房地買受人。上訴人乃於同
月十五日，與陳金木等簽訂協議書，約定於使用執照核發後三個月內，完成所有公共
設施及水電工程，否則願拋棄該社區○○地段二七五－二三、二四、二五、二六、二
七、二八、六七號等基地上建物七棟，歸地主所有。因上開七戶之起造人係登記他人
名義，上訴人為表履約誠意，且亟求能順利取得地主蓋章同意合建土地之移轉登記，
竟委由不知情之不詳姓名成年人撰寫上開房屋附條件之拋棄書，同時盜用起造人邱創
連、邱義進、黃琬惠（應係「黃  惠」之誤）、謝新鳳、楊炳耀（已於七十六年十月
三日死亡）等五人先後委其代刻並保管或委其轉交代書嗣由上訴人保管之印章；上訴
人另使用其子女陳國鴻、陳麗娟之印章蓋在上開拋棄書上交由上訴人之妻張金妹持交
陳金木收執，足以生損害於邱創連、邱義進、黃  惠、謝新鳳、楊炳耀等五人等情。
因而撤銷第一審判決，改判仍論上訴人以行使偽造私文書，足以生損害於他人罪刑，
固非無見。惟查審理事實之法院，對於案內一切證據，除認為不必要者外，均應詳為
調查，然後基於調查所得之心證，以為判斷事實之基礎，如有應行調查之證據未經依
法調查，率予判決，即屬刑事訴訟法第三百七十九條第十款所稱之當然為違背法令。
上訴人於八十年十一月十五日第一審辯護意旨狀曾指稱：「再就謝新鳳之印章而言，
拋棄書上之印章亦與起造人名冊之印章不符（六十九年四月使用之印章如附件），如
係被告所盜用，必然使用相同之印章，足證拋棄書上謝某之印章應係他人所偽造，非
被告所盜用。」等語（見一審訴緝字第四十六號卷第一○九頁正面），並提出起造人
名冊影本及拋棄書影本各一紙（見同上卷第一一二、一一三頁）。依上訴人所提出之
起造人名冊及拋棄書影本上謝新鳳之印文觀之，拋棄書上之印文僅刻有「謝新鳳」三
字，字體較大，而起造人名冊上之印文則刻有「謝新鳳印」四字，且字體較小，二者
之字體排列、印章之大小均截然不同。按該拋棄書上謝新鳳之印文，與其在建造執照
起造人名冊上之印文是否相同，攸關上訴人究係成立偽造印章或盜用印章及該印章、
印文應否沒收之法律適用問題，自應詳加調查析究，審認明白。原審未予詳查，復未
於判決理由內為必要之論列，遽予認定上訴人盜用印章，非但職權調查之能事猶有未
盡，抑且判決理由亦嫌未備。又本件被害人「黃琬惠」，應係「黃  惠」之誤（見同
上卷第五十八頁起造人姓名欄），拋棄書上之印文亦為「黃  惠」（見偵查卷第十二
頁背面及原審上訴卷證物袋拋棄書原本），原判決誤為「黃琬惠」，亦有未合，併予
指明。上訴意旨指摘原判決不當，非無理由，應認仍有發回更審之原因。
據上論結，應依刑事訴訟法第三百九十七條、第四百零一條，判決如主文。
中      華      民      國    八十五    年      七      月     三十     日
                              最高法院刑事第八庭
                                  審判長法官  紀  俊  乾
                                        法官  吳  雄  銘
                                        法官  劉  敬  一
                                        法官  洪  清  江
                                        法官  李  璋  鵬
      右正本證明與原本無異
                                              書  記  官
中      華      民      國    八十五    年      八      月      五      日


司法院資訊處製作；財團法人民間司法改革基金會備份。
